【裁判字號】    89,裁,898
【裁判日期】    890616
【裁判案由】    牌照稅
【裁判全文】
行  政  法  院  裁  定                            八十九年度裁字第八九八號
    原      告  甲○○
    被      告  南投縣稅捐稽徵處
右當事人間因牌照稅事件，原告不服財政部中華民國八十八年五月二十五日台財訴第
000000000號再訴願決定，提起行政訴訟。本院裁定如左︰
    主  文
原告之訴駁回。
    理  由
一、使用牌照稅部分：按「納稅義務人對於核定稅捐之處分如有不服，應依規定格式
，明理由，連同證明文件，依左列規定，申請復查：一、依核定稅額通知書所載有
應納稅額或應補徵稅額者，應於繳款書送達後，於繳納期間屆滿翌日起算三十日內，
申請復查。．．．．」為稅捐稽徵法第三十五條第一項第一款所明定。次按「人民不
服官署之處分，固得循訴願程序以求救濟，但處分如已確定，仍對之提起訴願，即為
法所不許。」本院五十九年度判字第一九七號著有判例。又「使用牌照稅之換領及徵
稅期間為一個月，主管稽徵機關於開徵使用牌照稅時，應先將各類交通工具應納之稅
額及徵稅起訖日期分別公告之。交通工具所有人或使用人，應於前項規定期間內，向
主管稽徵機關申請辦理換照，並繳納應納稅款。」亦為行為時使用牌照稅法第十條所
明定。本件原告所有車號000－0000號（目前車號ＱＷ－三○一五）自用小客
車，未於規定期限內繳納八十三年至八十六年使用牌照稅，於民國八十六年十月二十
一日行駛公路經被告會同警方查獲，被告乃據以依行為時使用牌照稅法第二十八條規
定，追繳各期使用牌照稅分別為八十三年新台幣（以下同）三、六○○元；八十四年
三、六○○元；八十五年四、三二○元及八十六年四、三二○元。原告不服，主張系
爭車輛其已不再使用，為被告查獲當日，係因妻子發生急病，一時叫不到計程車，才
勉強行駛載妻送醫，且原告以打零工兼務農為生，收入微薄，原處分過重等語。申經
被告復查決定，以八十三年至八十六年各期使用牌照稅均經被告依首揭規定公告開徵
在案（各公告附於原處分卷），其繳納期間為各該年度之四月一日至四月三十日，如
有不服，應於各年五月三十日以前申請復查，惟原告遲至八十七年一月三日始提出復
查，有郵戳為憑（被告收文日期八十七年一月五日），顯已逾規定之復查期限。而「
納稅義務人申請復查之案件，其不合程序規定者，仍應作成復查決定書，以程序不合
駁回。」為財政部八十年十二月十三日台財稅第八○○四三五四七六號函釋有案。是
復查決定以申請逾期，從程序上駁回，訴願及再訴願決定遞予維持，於法俱無不合，
原告仍對之提起行政訴訟，自難謂為合法，應予駁回。
二、違反使用牌照稅法罰鍰部分：按人民提起行政訴訟，為對於行政處分不服而請求
救濟之方法，自應以有行政處分之存在為前提，此觀諸行政訴訟法第一條第一項之規
定，殊為明瞭；若行政處分已因訴願之結果而撤銷，則此項前提要件即不存在，遽行
提起行政訴訟，即屬欠缺訴之前提要件，自非本院所得受理（本院六十年裁字第四九
號判例參照）。本件原告所有系爭車輛未繳牌照稅，於前揭時地為被告會警查獲後，
被告除依法追繳原告八十三年至八十六年各期使用牌照稅外，並裁處各期應納稅額四
倍罰鍰，原告亦同前揭主張，申經復查及提起一再訴願，經財政部再訴願決定撤銷原
訴願決定及原處分關於科處罰鍰部分。是此部分之原處分已不存在，原告提起行政訴
訟，揆諸前揭說明，此部分之起訴已欠缺前提要件，其此部分之起訴亦不合法，應予
駁回。至被告重為處分之結果，原告如有不服另行救濟，為別一問題，附此明。
據上論結，本件原告之訴為不合法，爰依行政訴訟法第十四條第一項，裁定如主文。
中    華    民    國     八十九      年      六      月      十六       日
                    行 政 法 院 第 五 庭
                                審 判 長 評  事      廖  政  雄
                                         評  事      趙  永  康
                                         評  事      沈  水  元
                                         評  事      林  清  祥
                                         評  事      姜  仁  脩
右  正  本  證  明  與  原  本  無  異
                                         法院書記官  陳  佩  玲
中    華    民    國     八十九      年      六      月      十六       日


司法院資訊處製作；財團法人民間司法改革基金會備份。
